【裁判字號】    98,交聲,1048
【裁判日期】    980526
【裁判案由】    違反道路交通管理處罰條例聲明異議
【裁判全文】
臺灣桃園地方法院交通事件裁定         98年度交聲字第1048號
原處分機關  交通部公路總局新竹區監理所
異  議  人  甲○○
                      1號
上列異議人因違反道路交通管理處罰條例案件，不服原處分機關
交通部公路總局新竹區監理所中華民國98年4 月14日桃監裁罰字
第裁52-CG0000000號裁決，向本院聲明異議，本院裁定如下：
    主  文
異議駁回。
    理  由
一、原處分意旨略以：異議人即受處分人甲○○所有車牌號碼VB
    7-076 號輕型機車於民國97年12月16日中午11時11分許，行
    經臺北縣永和市○○路與中興街口（往永和市），因違規行
    駛禁行機車道，為臺北縣政府警察局交通警察隊員以「機器
    腳踏車，不在規定車道行駛」逕行舉發，並掣開北縣警交字
    第CG0000000 號舉發違反道路交通管理事件通知單（下稱舉
    發違規通知單）。嗣異議人未於應到案日期前到案繳納罰鍰
    或提出申訴，且逾越應到案日期30日以上60日以內，原處分
    機關於98年4 月14日以異議人違反道路交通管理處罰條例第
    45條第13款、第63條第1 項第1 款之規定，裁處罰鍰新臺幣
    （下同）1,400 元，並記違規點數1 點。
二、異議意旨略以：本件係照相舉發，罰單送達處依戶籍地為準
    （桃園縣龜山鄉○○路○段50巷10弄14之1號），然伊因諸多
    因素，導致現住臺北縣中和市（以健保分期繳款單為憑），
    另又與戶籍地之人員早已失聯，伊係因證件遺失補辦方知有
    此違規乙事，雖監理站回覆受雇或送達處所接收，郵件人員
    復留置於當地郵局，惟伊全不知情，爰聲明異議，請求撤銷
    原處分云云。
三、按機器腳踏車行駛之車道，應依標誌或標線之規定，在已劃
    分快慢車道之道路，雙向道路應在最外側快車道及慢車道行
    駛，道路交通安全規則第99條第1項第1款定有明文。次按機
    器腳踏車，不在規定車道行駛者，處新臺幣600以上1,800元
    以下罰鍰，並記違規點數1 點，道路交通管理處罰條例第45
    條第13款、第63條第1項第1款分別定有明文。又「送達，於
    應受送達人之住居所、事務所或營業所為之，但在行政機關
    辦公處所或他處會晤應受送達人時，得於會晤處所為之。」
    、「於應送達處所不獲會晤應受送達人時，得將文書付與有
    辨別事理能力之同居人、受僱人或應送達處所之接收郵件人
    員。」、「送達，不能依前二條規定為之者，得將文書寄存
    送達地之地方自治或警察機關，並作送達通知書兩份，一份
    黏貼於應受送達人住居所、事務所、營業所或其就業處所門
    首，另一份交由鄰居轉交或置於該送達處所信箱或其他適當
    位置，以為送達。」、「前項情形，由郵政機關為送達者，
    得將文書寄存於送達地之郵政機關。」，行政程序法第72條
    第1項、第73條第1項、第74條第1項、第2項分別規定明確。
    而依違反道路交通管理事件統一裁罰基準及處理細則第5 條
    規定，處理違反道路交通管理事件有關文書送達之程序，自
    應依行政程序法上開規定為之。
四、經查：
（一）異議人即受處分人甲○○所有車牌號碼VB7-076 號輕型機
      車，於97年12月16日中午11時11分許，行經臺北縣永和市
      ○○路與中興街口，因行駛於禁行機車道，經臺北縣政府
      警察局交通警察隊員警依採證照片於97年12月24日以北縣
      警交字第CG0000000 號舉發違規通知單逕行舉發，有舉發
      違規通知單、採證照片2 張在卷可稽，受處分人對此亦不
      否認，自堪認定。
（二）本件異議人即受處分人甲○○之戶籍地址及上開車牌號碼
      VB7-076 號輕型機車之車籍地址均在桃園縣龜山鄉○○路
      ○段50巷10弄14之1號乙節，有裁罰明細資料查詢1份附卷
      可佐。次查，舉發機關依受處分人上開輕型機車之車籍地
      址（即戶籍地址）桃園縣龜山鄉○○路○段50巷10弄14之
      1 號，以掛號郵寄本件舉發違規通知單，因未獲會晤受送
      達人，亦無受領文書之同居人、受僱人或接收郵件人員，
      乃於97年12月29日將舉發違規通知單寄存於上開處所之郵
      政機關即桃園龜山郵局第19支局，並作送達通知書2份，1
      份黏貼於應受送達人門首，另1 份置於受送達處所信箱或
      適當位置，以為送達，有臺北縣政府警察局送達證書影本
      在卷可稽。是據上所陳，舉發機關所為之送達程序，核與
      前揭行政程序法第74條規定之寄存送達程序相符，是業已
      依法送達舉發違規通知單予受處分人，即已生法律上送達
      之效力，至於受處分人或因未居住在當時之戶籍地址、車
      籍地址等原因，而未實際收領送達之文書，均不影響本件
      舉發違規通知單已合法送達之效力，蓋上開行政程序法所
      定之寄存送達程式，本即不以受送達人確實閱覽送達文書
      內容為必要，僅需符合上開法定程式，即屬合法，是屬法
      律賦予效力之送達方式，況舉發機關並不知受處分人之實
      際所在地等其他個人資料，尚難要求舉發機關需以受處分
      人之實際住居所為送達始為合法。
（三）綜上所述，本件異議人所有之車輛確有道路交通管理處罰
      條例第45條第13款之規定機器腳踏車，不在規定車道行駛
      之違規行為無訛。
五、綜上所述，本件異議人即受處分人甲○○所有之車號VB7-07
    6 號輕型機車確於上開時、地有行駛於禁行機車道之違規行
    為，原處分機關依道路交通管理處罰條例第45條第13款、第
    63條第1項第1款規定，及違反道路交通管理事件統一裁罰基
    準表，對受處分人處罰鍰1,400元，並記違規點數1點，核無
    違誤，本件異議人之異議為無理由，應予駁回。
六、據上論斷，應依道路交通管理處罰條例第87條第2 項、道路
    交通案件處理辦法第19條，裁定如主文。
中    華    民    國    98  年      5    月     26    日
                  交通法庭  法  官  羅國鴻
以上正本證明與原本無異。
如不服本裁定，應於送達後5 日內，向本院提出抗告狀。
                            書記官  戴育萍
中    華    民    國    98    年    6     月    3     日


司法院資訊處製作；財團法人民間司法改革基金會備份。
